臺灣高等法院刑事判決               100年度上易字第2056號
上  訴  人
即  被  告  黃莉惠
上列上訴人因侵占案件，不服臺灣板橋地方法院100年度易字第
797號，中華民國100年6月30日第一審判決（起訴案號：臺灣板
橋地方法院檢察署100年度偵字第3697號），提起上訴，本院判
決如下：
    主  文
上訴駁回。
    事  實
一、按刑事訴訟法第350條、第361條、第362條、第367條規定，
    不服地方法院之第一審判決而上訴者，須提出上訴書狀，並
    應敘述具體理由，為上訴必備之程式；其所提出之書狀未敘
    述上訴理由，或僅曾以言詞陳述上訴理由者，均應於上訴期
    間屆滿後20日內補提理由書於第一審法院。第一審法院經形
    式審查，認逾期未補提上訴理由者，應定期間先命補正；逾
    期未補正者，為上訴不合法律上之程式，應以裁定駁回。倘
    已提出上訴理由，但所提非屬具體理由者，則由第二審法院
    以上訴不合法律上之程式，判決駁回。而所謂具體理由，必
    係依據卷內既有訴訟資料或提出新事證，指摘或表明第一審
    判決有何採證認事、用法或量刑等足以影響判決本旨之不當
    或違法，而構成應予撤銷之具體事由，始克當之（例如：依
    憑證據法則具體指出所採證據何以不具證據能力，或依憑卷
    證資料，明確指出所為證據證明力之判斷如何違背經驗、論
    理法則）；倘僅泛言原判決認定事實錯誤、違背法令、量刑
    失之過重或輕縱，而未依上揭意旨指出具體事由，或形式上
    雖已指出具體事由，然該事由縱使屬實，亦不足以認為原判
    決有何不當或違法者（例如：對不具有調查必要性之證據，
    法院未依聲請調查亦未說明理由，或援用證據不當，但除去
    該證據仍應為同一事實之認定），皆難謂係具體理由，俾與
    第二審上訴制度旨在請求第二審法院撤銷、變更第一審不當
    或違法之判決，以實現個案救濟之立法目的相契合，並節制
    濫行上訴（最高法院97年度台上字第892號、97年度台上字
    第1402號、97年度台上字第5960號判決意旨參照）。又原審
    法院對上訴書狀有無記載理由，為形式上之審查，認有欠缺
    ，且未據上訴人自行補正者，固應定期間先命補正。然上訴
    理由是否具體，依民國96年7月4日修正公布之刑事訴訟法第
    361條立法理由之說明，屬第二審法院審查範圍，不在命補
    正之列。
二、經查：本件原判決綜核上訴人即被告黃莉惠於偵訊及原審時
    之自白，及證人胡春霖於偵查中之證述（見他字卷第277至2
    79頁），並有卷附達鋒公司97至99年客戶及其他客戶總分類
    帳影本、97年9月至99年8月現金帳影本、被告侵占金額明細
    表（見他字卷第4至262頁）、本院被告全國前案紀錄表等證
    據資料，資以認定：被告自92年3月10日起至99年9月間，在
    址設新北市三重區○○○路24巷2-2號1樓「達鋒清潔有限公
    司」（下稱達鋒公司）任職，擔任會計人員，負責記帳、收
    付公司款項等業務，為從事業務之人。因自身經濟結据，竟
    基於意圖為自己不法之所有之接續犯意，自97年9月至99年8
    月間，接續將其代達鋒公司向客戶收取之款項合計新臺幣（
    下同）154萬2,575元易持有為所有，予以侵占入己等情。因
    而論被告以意圖為自己不法之所有，而侵占對於業務上所持
    有之物，量處有期徒刑1年。
三、被告不服原判決，提起上訴，其上訴理由略以：被告1個人
    需扶養2個小孩，有時還不夠錢付房租；又常遭前夫恐嚇要
    錢，逼不得已才會犯下此罪，懇請給予機會籌錢還款，以取
    得被害人之諒解云云。
四、惟查：關於刑之量定，係實體法上賦予法院得為自由裁量之
    事項，倘其量刑已以行為人之行為罪責為基礎，並斟酌刑法
    第57條各款所列情狀，在法定刑度內，酌量科刑，如無偏執
    一端，致明顯失出失入情形，上級審法院即不得單就量刑部
    分遽指為不當或違法。本件原審量刑時，已審酌：被告雖自
    陳須獨力負擔家計以致經濟拮踞，然其趁職務之便侵占款項
    ，亦無可取，且被告於短短2年間，即侵占高達150餘萬，平
    均每月侵占金額6萬餘元，金額非低，且被告自陳其於達鋒
    公司任職期間，每月薪資2萬4,000元，若加上其所侵占金額
    ，每月所得8、9萬元，前開金額顯高於一般人日常生活基本
    支出，被告應非僅因不敷日常生活基本需求而為，其犯罪情
    節不輕，於客觀情況下實難認其有何情堪憫恕之情狀，自無
    從依刑法第59條酌減其刑。且自達鋒公司於99年9月聲請調
    解及同年10月向檢察官申告前開犯罪迄原審判決時已8、9個
    月，被告並未積極清償所侵占款項，所生損害非淺，兼衡被
    告並無前科，素行尚可，及其智識程度、犯罪手段，犯罪後
    雖坦承犯行，然未清償所侵占款項予被害人，態度難認良好
    等一切情狀，為其量刑之基礎，已敘明審酌刑法第57條所列
    事項之理由，尚無認定事實錯誤、量刑瑕疵或違背法令之情
    形。另上訴意旨所稱縱令屬實而其情堪憫，亦無法解免被告
    罪責之成立。此外，被告並未依據卷內既有訴訟資料或提出
    新事實、新證據，指摘或表明原判決有何採證認事、用法足
    以影響判決本旨之不當或違法，或量刑有何輕重失衡、濫用
    裁量權或不適用法則之情形，而構成應予撤銷之具體事由，
    已難謂提出合於刑事訴訟法第361條第1項規定之具體理由。
    從而，本件上訴未依法記載上訴之「具體理由」，揆諸首開
    最高法院判決意旨及說明，其上訴顯屬違背法律上之程式，
    爰不經言詞辯論，逕行駁回。
據上論斷，應依刑事訴訟法第367條前段、第372條，判決如主文
。
中    華    民    國   100    年    9     月    16    日
                  刑事第五庭  審判長法  官  王敏慧
                                    法  官  劉秉鑫
                                    法  官  白光華
以上正本證明與原本無異。
不得上訴。
                                    書記官  廖鴻勳
中    華    民    國   100    年    9     月    16    日